臺灣高等法院臺中分院刑事判決　　　　　　　民國九十年度上訴字第一九八一號
　　上　訴　人
　　即　被　告　乙○○
　　選任辯護人　林俊雄　律師
右上訴人因偽造有價證券案件，不服臺灣臺中地方法院中華民國九十年九月二十八日
第一審判決（民國九十年度訴字第一六一四號，起訴案號：臺灣臺中地方法院檢察署
民國九十年度偵字第一○二八○號），提起上訴，本院判決如左：
　　主      文
原判決撤銷。
乙○○無罪
　　理      由
一、公訴意旨略以：乙○○因積欠丁○○債務無力清償，竟基於意圖供行使之用之概
    括犯意，未經其子甲○○之同意或授權，分別於民國（下同）八十九年四月二十
    日及同年五月二十日，在臺中縣太平市○○路三三六號丁○○所經營之鼎泰興業
    股份有限公司（下稱鼎泰公司）內，利用其子甲○○當兵而將支票簿及印章交其
    保管之便，連續在該支票簿中如附表所示編號一至三之票號、付款人之支票三張
    之發票人欄上，盜蓋甲○○之印章、填載金額各新臺幣（下同）二十萬元、十四
    萬元、十四萬元，而偽造如附表編號一至三所示支票三紙，並於支票背面以乙○○名義背書後，再交付丁○○，用以清償債務而行使之。嗣丁○○屆期提示支票
    因存款不足而遭退票，乃向原審法院臺中簡易庭提起給付票款之民事訴訟（原告
    丁○○，被告甲○○，九十年度中簡字第一二四九號）後，經審理法官查悉上情
    ，因認乙○○犯有刑法第二百零一條第一項之偽造有價證券罪嫌云云。
二、按犯罪事實應依證據認定之，無證據不得推定其犯罪事實，刑事訴訟法第一百五
    十四條定有明文。又被告之自白，雖為證據之一種，但必與事實相符者為限，若
    其自白顯有疑義，而審理事實之法院，就具職權調查之所得，仍未能證明其自白
    確與事實相符者，自不得據為認定犯罪事實唯一之基礎；被告雖自白犯罪事實，
    如果提出反證證明其自白非真正事實者，在審理事實之法院，自不得置而不問，
    最高法院十八年上字第一○八七號、十九年上字第一二二二號著有判例。另被害
    人之陳述須無瑕疵可指，且就其他方面調查又與事實相符，始得據為判決基礎（
    最高法院三十二年台上字第六五七號、六十一年台上字第三○九九號判例參照）
    。
三、本件公訴人認被告有上開犯行，無非以被告於前揭民事訴訟中，供認不諱，核與
    被害人甲○○，證人丙○○指證之經過情節相符，復有偽造之支票影本三紙附卷
    可稽為主要論據。惟訊之被告乙○○（下稱被告）堅決否認其有偽造上開有價證
    券之事實，辯稱，因其不能申領支票簽發，其乃夥同其兒子即被害人甲○○一起
    去銀行申請支票，甲○○同意其使用支票，並非偽造的等語。經傳訊證人己○○
    到庭結證，其知道甲○○於八十八年時，有到中興銀行太平分行開設甲存支票帳
    戶，當時甲○○母親的票不能用，所以甲○○的母親要求用甲○○的名義領用支
    票使用，請領出來後，甲○○就將印章及支票交由其母親使用，支票屆期，亦均
    由被告存入現金供人兌領，因被告承包大理石工程，其在那裏工作才知此情云云
    。質諸被害人甲○○亦指稱，支票是八十八年間，其讀青年高中時去申請的，是
    母親（即被告）與其一起去申請的（先供稱係其一個人去申請，嗣經被告反駁後
    改稱與母親去申請）因母親與銀行有熟，其領用支票後迄未曾簽發等情。而本院
    函該銀行查覆甲○○戶頭領用支票及使用兌付情形，據來函所附資料顯示，該戶
    頭自八十八年三月起至八十九年四月止共領用支票二百二十五張，簽發兌領者共
  一百一十張（見本院卷第三十七頁至四十四頁），其餘尚未簽發。經查，領用支
    票意在簽發使用，領用者以從事商業行為者居多，被害人甲○○請領支票時，尚
    在青年中學就學中，年已二十二歲，且其畢業後，非繼續升學，就應服兵役二年
    ，其父母又已離異，經濟基礎行為薄弱，堪認甲○○於短短二、三年內不可能使
    用到支票，足見其領用支票係為供其母即被告簽發者，又其申領支票後迄未簽發
    ，且將印章、支票交給被告，亦與一般申請支票者之作法不同，其顯然係同意被
    告使用其支票，故被害人甲○○指稱其未同意被告使用其支票，殊違常情，顯有
    瑕疵，自不得採為判決之基礎。次查，偽造有價證券者，鮮有背書其上，並在被
    偽造者之戶頭存入款項，供執票人兌領者，然被告先後領用支票八次共二百二十
    五張，簽發一百一十張，均存入款項供人兌領，足見被告之意係借用甲○○之支
    票使用，非偽造有價證券。故被告上開辯解，不惟與常情不悖，且與證人顧順謀
    之結證情節相符，自堪採信。是其在原審偵審中之自白，顯與事實及常情不符，
    自不得作為認定犯罪事實之基礎。
四、至被告雖於原審民事案件審理中，及原審檢察官、法院審訊中供稱，其簽發上開
  支票未經甲○○同意，此乃因甲○○堅持其未同意其簽發支票，其為使甲○○不
    負票據責任，獲子心切之說詞，自無可採，另甲○○雖迭指其未同意被告簽發其
    名義之支票，然所言已違反常情，且意顯在逃避票據責任，殊無可採。另證人丙○○對被告如何借用甲○○之支票簽發既未曾見聞，所言自不足據為不利被告之
    認定，其餘三張支票影本，僅能證明簽發之事實，不能否定被告有向甲○○借用
    支票。其餘復無任何積極證據足以證明被告未向甲○○借用支票，而予偽造簽發
    之事實，自難繩以偽造有價證券罪責。原審不察，遽對被告論罪科刑，核有未合
    ，被告上訴意旨，執此指摘原審判決不當，顯有理由，自應由本院將之撤銷，諭
    知被告無罪。
據上論斷，應依刑事訴訟法第三百六十九條第一項前段、第三百六十四條、第三百零
一條第一項，判決如主文。
本案經檢察官戊○○到庭執行職務。
中      華      民      國　    九十一     年     四      月    三十　　日
　　　　　　　　　　　　　　　　臺灣高等法院臺中分院刑事第七庭
　　　　　　　　　　　　　　　　　　　審判長法　官　林　榮　龍
　　　　　　　　　　　　　　　　　　　　　　法  官　江　錫　麟
　　　　　　　　　　　　　　　　　　　　　　法　官  黃　日　隆
右正本證明與原本無異。
檢察官得上訴。
如不服本判決應於收受送達後十日內向本院提出上訴書狀，其未敘述上訴之理由者並
得於提起上訴後十日內向本院補提理由書（均須按他造當事人之人數附繕本）。
　　　　　　　　　　　　　　　　　　　　　　書記官  林　端　容
中      華      民      國　    九十一     年     五      月     一 　　日
　　　　　　　　　　　　　　　　　　　　　　　　　　　　　　　　　　　　Ｋ
附表：
┌─┬────┬──────────┬────┬──────┬─────┐
│編│付 款 人│票              號  │發票日期│面        額│  被害人  │
│號│        │                    │(年月日)│  (新台幣)  │（發票人）│
├─┼────┼──────────┼────┼──────┼─────┤
│一│中興商業│                    │八十九年│二十萬元    │  甲○○  │
│  │銀行太平│ＡＣＴ0000000│四月二十│            │          │
│  │分行    │                    │日      │            │          │
├─┼────┼──────────┼────┼──────┼─────┤
│二│中興商業│                    │八十九年│十四萬元    │  甲○○  │
│  │銀行太平│ＡＣＴ0000000│四月二十│            │          │
│  │分行    │                    │日      │            │          │
├─┼────┼──────────┼────┼──────┼─────┤
│三│中興商業│                    │八十九年│十四萬元    │  甲○○  │
│  │銀行太平│ＡＣＴ0000000│五月二十│            │          │
│  │分行    │                    │日      │            │          │
└─┴────┴──────────┴────┴──────┴─────┘
                                                                    Ｋ
